【裁判字號】    98,上易,222
【裁判日期】    980327
【裁判案由】    過失傷害
【裁判全文】
臺灣高等法院刑事判決                 98年度上易字第222號
上  訴  人
即  被  告  乙○○
選任辯護人  盧之耘律師
上列上訴人因過失傷害案件，不服臺灣臺北地方法院97年度易字
第2656號，中華民國97年12月15日第一審判決（起訴案號：臺灣
臺北地方法院檢察署97年度偵字第3136號），提起上訴，嗣因被
告就被訴事實為有罪之陳述，本院告知被告簡式審判程序之旨，
並聽取當事人之意見後，裁定依簡式審判程序進行，本院判決如
下：
    主  文
上訴駁回。
乙○○緩刑貳年。
    事  實
一、乙○○係丁福中投工程有限公司（下稱丁福公司）經理，平
    日擔任丁福公司工地維安之現場負責人，為從事業務之人。
    丁福公司於民國96年8 月26日凌晨5 時許起，在臺北市中正
    區○○○路至濟南路段之中山南路施作瀝青整復工程，由乙
    ○○擔任現場監工，本應注意道路因施工、養護或其他情況
    致交通受阻，應視需要設置各種標誌或拒馬、交通錐等，夜
    間應有反光或施工警告燈號，必要時並應使用號誌或派旗手
    管制交通，以有效警示往來人車，竟疏未注意及此，於將工
    程車停放中山南路與濟南路岔路口之由南向北慢車道施作瀝
    青整復工程時，僅開啟該工程車頂之警示燈，並在該工程車
    旁不及2 公尺處之中山南路上擺設不具閃光功能三角錐，而
    未在中山南路5 號教育部前之中山南路由南向北慢車道上擺
    設任何適當之警告設施，且未派員持閃光指揮棒在該處提醒
    沿中山南路由南向北之慢車道行駛之往來人車，即貿然進行
    施工。適於當日凌晨5 時20分許，由甲○○超速騎乘車牌號
    碼BHO-605 號重機車行至上揭中山南路與濟南路口，因不及
    發現該工程車輛停放於路口以提前應變，始在情急之下緊急
    向右閃躲，致機車打滑人車倒地，因而受有第五腰椎第一薦
    椎脊椎滑脫症併神經根病變之傷害。乙○○於發生本件事故
    後，在職司犯罪偵查之公務員知悉上開犯罪行為前，未逃避
    而停留現場等候，並自承其為工地負責人，自首而接受裁判
    。
二、案經甲○○訴請臺北市政府警察局中正第一分局報告臺灣臺
    北地方法院檢察署檢察官偵查起訴。
    理  由
壹、程序部分：
    按除被告所犯為死刑、無期徒刑、最輕本刑為3 年以上有期
    徒刑之罪或高等法院管轄第一審案件者外，於第一次審判期
    日前之準備程序進行中，被告先就被訴事實為有罪之陳述時
    ，審判長得告知被告簡式審判程序之旨，並聽取當事人、代
    理人、辯護人及輔佐人之意見後，裁定進行簡式審判程序，
    刑事訴訟法第273 條之1 第1 項定有明文。經核本件被告所
    犯係死刑、無期徒刑、最輕本刑為3 年以上有期徒刑以外之
    罪，其於準備程序中就被訴事實為有罪之陳述，經法官告知
    簡式審判程序之旨，並聽取公訴人、被告及其辯人之意見後
    ，本院爰依首揭規定，合議裁定由進行簡式審判程序，合先
    敘明。
貳、實體部分：
一、訊據被告對於上揭事實坦承不諱，核與證人即告訴人甲○○
    證述情節大致符，並有現場照片4 幀附卷可參（偵字卷第35
    、36頁），是丁福公司於案發當時，僅於工程車相距約2公
    尺處之中山南路擺設不具閃光功能之三角錐數個，可堪採信
    。另公訴人於原審雖以證人甲○○於偵查中及本院審理時均
    具結證稱：摔車前之時速約40或50公里，且工程車頂之警示
    燈並沒有開啟云云，因認被告涉有過失行為。惟查，證人甲
    ○○於案發後之96年9 月6 日晚上9 時50分，係向警方陳述
    ：我於接近濟南路口發現有一部車輛停放在馬路上，我立即
    煞車，當時工程車頂之警示燈有開啟等語在卷，有臺北市政
    府警察局中正一分局交通分隊交通事故談話紀錄表1 份在卷
    可查（偵字卷第29頁），已見證人甲○○之證詞係有可疑。
    再者，有關工程車頂之警示燈係有開啟一事，則經證人戴耀
    威與高柳輝於偵查及原審審理時證述明確，且核無矛盾之處
    ，應足採信。又參諸證人甲○○於倒地後，其機車刮地痕長
    達17公尺之事實，亦有道路交通事故現場圖1 份在卷可查（
    偵字卷第27頁），可知證人甲○○之車速當係高過時速40公
    里之速限。是證人甲○○上開所述，自不足採，應認被告辯
    稱：工程車頂之警示燈有開啟及證人甲○○有超速行駛等節
    ，係屬事實。綜此，足認本案車禍事故發生時，丁福公司係
    有開啟工程車頂之警示燈，且有在工程車停放處旁約2 公尺
    處擺設不具閃光功能之三角錐，惟並未在中山南路5 號教育
    部前之中山南路由南向北慢車道上擺設任何警告設施或派員
    持閃光指揮棒在該處提醒往來人車。
二、按挖掘道路，應事先向公路主管或市區道路主管機關申請許
    可，主管機關許可時，應知會當地警察機關；工程進行中，
    並應樹立警告標誌，夜間並安裝警告燈；工程完竣後，應立
    即撤除並將障礙物清除，96年5 月15日道路交通安全規則第
    143 條定有明文。次按道路封閉路段如需要利用其他道路繞
    道行駛維持交通時，除應設置道路封閉標誌外，應在封閉路
    段二端可供繞道之交岔路口增設告示牌告示封閉路段之起迄
    點及繞道行駛路線；道路因施工、養護或其他情況致交通受
    阻，應視需要設置各種標誌或拒馬、交通錐等，夜間應有反
    光或施工警告燈號，必要時並應使用號誌或派旗手管制交通
    ，95年12月13日道路交通標誌標線號誌設置規則142 第3 項
    、第145 條分別定有明文。而本案案發路段之速限為40公里
    ，當時係在夜間有下雨，光線昏暗、路面潮濕，有道路交通
    事故調查報告表(一)1 份、現場照片2 幀附卷可稽（偵卷第30
    頁、第95頁），足見當時視野必然不佳，路面摩擦係數當然
    較小，故該路段之安全停車車距顯然應大於2 公尺。丁福公
    司既在此種情形下封閉馬路施工，自應在有直行車輛往來之
    中山南路5 號教育部前之中山南路由南向北慢車道上，視情
    形擺設足以警示駕駛人之警告設施或派員持有電光指揮棒管
    制交通，用以提醒行經中山南路5 號教育部前慢車道之人車
    提前應變改道行駛。然本件車禍事故發生時，丁福公司工作
    人員僅於工程車旁約2 公尺處擺設三角錐數個，且該三角錐
    上並無任何燈號設施，亦未在中山南路5 號教育部前擺設任
    何警告設施或派員持有電光指揮棒管制交通，其之警告設施
    顯未遵循上開規定，其之警告設施要有不足。被告為丁福公
    司承攬本案施工地點之現場負責人，且先前即擔任多處道路
    施工之現場負責人，依其智識、能力及經驗，對於未遵守前
    開規定設置施工警示標誌所可能造成之危害，自應有所知悉
    ，且無不能注意之情事，其疏未依規定設置安全標示即貿然
    將工程車停放於馬路，其行為顯有過失。
三、又證人甲○○因丁福公司未設置適當警告設施以致無法提前
    反應閃避停放於路口之工程車，始臨時緊急煞車而倒地滑行
    ，並因而受有第五腰椎第一薦椎脊椎滑脫症併神經根病變之
    傷害等事實，亦據證人甲○○於本院審理中證稱：伊騎在中
    山南路，看到綠燈要騎過去，後來發現馬路上有台車，要閃
    避就摔倒了。在摔車時，只有覺得腰部怪怪的，後來是因為
    腰部開始疼痛，才去就醫復健，後來做了檢查才發現有病變
    ，在本件車禍事故前並無任何腰部病症，於本件車禍事故前
    後亦無發生任何意外導致腰部受傷，先前並未曾因為腰部病
    症就醫等語在卷（原審卷第95-96 頁），並有三軍總醫院之
    診斷證明書（偵卷第19-21 頁）、三軍總醫院97年2 月27日
    院三病歷字第0970002797號函（偵卷第44頁）、病歷（原審
    卷第76-85 頁）附卷可稽。是丁福公司人員未依規定擺設警
    告標誌，使證人甲○○無法於安全停車距離之外知悉道路前
    方有道路施工封閉車道，以預先做出減速慢行或變更車道之
    適當反應，致證人甲○○直至接近施工地點時，始緊急將機
    車龍頭右偏欲躲避施工車輛，並因而倒地滑行，造成受有上
    開傷害，被告之過失行為與證人甲○○之傷害自有相當因果
    關係。
四、綜上，被告係從事業務之人，其因過失行為造成證人甲○○
    受有傷害，堪以認定。至證人甲○○雖亦有超速及未注意車
    前狀況之與有過失情形，然此尚不能解免被告之刑事責任。
    本案事證明確，被告犯行洵堪認定，應依法論科。
五、按刑法上所謂業務，係指個人基於其社會地位繼續反覆所執
    行之事務，包括主要業務及其附隨之準備工作與輔助事務在
    內；汽車駕駛人之駕駛工作，乃隨時可致他人身體生命於危
    險之行為，並係具有將該行為繼續，反覆行使之地位之人，
    因此應有經常注意俾免他人於危險之特別注意義務，最高法
    院75年臺上字第1685號、89年臺上字第8075號判例可資參照
    。本案被告平日擔任丁福公司工地負責人，為從事工地安全
    維護業務之人，是其因本案工地維安不足過失致人於傷，核
    其所為，係犯刑法第284 條第2 項前段之業務過失傷害罪。
    被告於肇事後，旋即報警處理，並於警員前往現場處理時，
    在其上開犯行未為任何有偵查犯罪職權之公務員已知悉前，
    不逃避接受裁判而當場向警員自首，承認其為現場負責人，
    有臺北市○○○○○道路交通事故肇事人自首情形紀錄表1
    紙附卷可稽，核與刑法第62條前段之規定相符，爰依法減輕
    其刑。
六、原審認被告事證明確，適用刑法第284 條第2 項前段、第62
    條前段、第41條第1 項前段，刑法施行法第1 條之1第1 項
    、第2 項前段之規定，並審酌被告係工地負責人，卻未遵守
    道路交通安全規則擺設適當之警告設施，導致發生本件車禍
    事故，造成被害人受傷，行為不當，且犯後猶仍飾詞否認犯
    行，迄今未與被害人就民事賠償達成和解，未見悔意，復衡
    其前科、品行、智識程度、生活狀況等一切情狀，量處有期
    徒刑5 月，併諭知如易科罰金，以新台幣二千元折算一日，
    原判決認事用法，俱無違誤，量刑亦稱妥適，被告上訴否認
    犯罪，並以告訴人之傷痕與本件事故無因果關係，指摘原判
    決之不當，為無理由，應予駁回。
七、又本件被告上訴雖無理由，惟查被告未曾因故意犯罪受有期
    徒刑之宣告而裁判確定，有本院被告前案紀錄表可按，而本
    件事故之發生非全然被告之過失所致，告訴人甲○○亦與有
    過失，嗣被告於本院審理中不再為事實爭執並坦認過失之事
    後已與告訴人達成和解，告訴人亦具狀表明不再追究，此有
    和解契約書一份及刑事撤回告訴狀一紙在卷可稽，諒被告經
    此罪刑之宣告，當知警惕，信無再犯之虞，認對被告所處之
    刑，以暫不執行為當，爰依刑法第74條第1 項第1 款宣告緩
    刑2 年，以啟自新。
據上論斷，應依刑事訴訟法第368 條、第364 條、第273 條之1
第1 項、刑法第74條第1 項第1 款，判決如主文。
本件經檢察官陳大偉到庭執行職務。
中    華    民    國    98    年    3     月    27    日
            刑事第十五庭  審判長法  官  吳昭瑩
                                法  官  李正紀
                                法  官  李釱任
以上正本證明與原本無異。
不得上訴。
                                書記官  張玉如
中    華    民    國    98    年    3     月    27    日
附錄本案論罪科刑法條全文
中華民國刑法第二百八十四條
因過失傷害人者，處六月以下有期徒刑、拘役或五百元以下罰金
，致重傷者，處一年以下有期徒刑、拘役或五百元以下罰金。
從事業務之人，因業務上之過失傷害人者，處一年以下有期徒刑
、拘役或一千元以下罰金，致重傷者，處三年以下有期徒刑、拘
役或二千元以下罰金。


司法院資訊處製作；財團法人民間司法改革基金會備份。
